臺灣臺北地方法院民事裁定
111年度抗字第315號
抗  告  人  岦基建設開發有限公司

法定代理人  陳立峰  
相  對  人  謝易男  
            劉雨諠  
上列當事人間聲請拍賣抵押物事件，抗告人對於民國111年4月12
日本院司法事務官所為111年度司拍字第69號裁定提起抗告，本
院裁定如下：
    主  文
抗告駁回。
抗告程序費用新臺幣壹仟元由抗告人負擔。
    理  由
一、按因裁定而權利受侵害者，得為抗告。非訟事件法第41條第
    1項定有明文。又拍賣抵押物裁定，係以抵押物所有人為相
    對人，倘抵押物所有人非屬債務人時，債務人雖非拍賣抵押
    物裁定之當事人，但亦屬利害關係人，倘因該裁定而權利受
    損時，依法自得提起抗告。查相對人劉雨諠於原法院係以謝
    易男為相對人聲請拍賣抵押物，抗告人雖非原審之相對人，
    然其為本件最高限額抵押權擔保債權之債務人，亦為抵押物
    之信託委託人，揆諸前揭說明，自得提起本件抗告，合先敘
    明。
二、次按抵押權人，於債權已屆清償期，而未受清償者，得聲請
    法院，拍賣抵押物，就其賣得價金而受清償，民法第873條
    定有明文。上開規定，依同法第881條之17規定，於最高限
    額抵押權準用之。又聲請拍賣抵押物係屬非訟事件，於最高
    限額抵押，法院祇須就抵押權人提出之文件為形式上審查，
    如認其有抵押權登記擔保範圍之債權存在，且債權已屆清償
    期而未受清償，即應為准許拍賣抵押物之裁定，債務人或抵
    押人對抵押債權之存否如有爭執，應另循訴訟途徑以謀解決
    （最高法院94年度台抗字第631號、94年台抗字第270號裁定
    意旨參照）。準此，法院就聲請拍賣抵押物之非訟事件，於
    抵押權形式上已依法登記，且所擔保之抵押債權經形式上審
    查亦已屆清償期而未受清償時，即應為准許拍賣抵押物之裁
    定，當事人如就實體上法律關係尚存爭執，即應另行起訴以
    求解決，非依抗告程序所能救濟。
三、相對人劉雨諠聲請意旨略以：抗告人岦基建設開發有限公司
    （下稱岦基公司）為擔保其與關係人陳立峰對相對人劉雨諠
    所負之現在（包括過去）票據債務，於民國110年7月23日，
    以其所有如附表所示之不動產（下稱系爭不動產），設定擔
    保債權總金額新臺幣（下同）2,000萬元之最高限額抵押權
    （下稱系爭抵押權），擔保債權確定期日110年12月19日，
    並經登記。嗣抗告人岦基公司將系爭不動產信託予相對人謝
    易男，並於110年7月23日辦理信託登記。又關係人陳立峰於
    110年5月20日簽立未載到期日及受款人、票面金額1,550萬
    元之本票（下稱系爭本票）與相對人劉雨諠，系爭本票債務
    已屆期，經於110年12月23日提示未獲付款，爰聲請拍賣抵
    押物等語。
四、抗告意旨略以：抗告人岦基公司非債務人，且關係人陳立峰
    已與相對人劉雨諠結算約定債務金額應為1,200萬元，並非1
    ,550萬元。爰依法提起抗告，請求廢棄原裁定等語。
五、經查，系爭抵押權業經地政機關准予登記，登記日期為110
    年7月23日，權利人為相對人劉雨諠，債務人為抗告人岦基
    公司及關係人陳立峰，登記之權利種類為最高限額抵押權，
    擔保債權種類及範圍為「擔保債務人對抵押權人現在（包括
    過去所負現在尚未清償）及將來在本抵押權設定契約書所定
    最高限額內所負之債務，包括借款、匯款、商業本票、墊款
    、票據、保證、遲延利息、違約金、懲罰性違約金」等節，
    業據相對人劉雨諠提出土地及建物登記謄本、抵押權設定契
    約書、他項權利證明書等件為證（見原法院卷第13至18頁、
    第21至24頁、第41至51頁）。又系爭本票未載到期日及受款
    人，視為見票即付及以執票人為受款人，票據法第120條第2
    項、第3項定有明文，相對人劉雨諠於原法院已提出由關係
    人陳立峰簽立之系爭本票為證（見原法院卷第19頁），以證
    其為系爭本票之執票人，對關係人陳立峰存有票據債權，業
    已釋明系爭抵押權所擔保之債權存在。從而，自形式上觀察
    ，系爭抵押權所擔保債權確已屆清償期而未受清償，原裁定
    認定系爭本票債權屬系爭抵押權之擔保範圍內，且已屆清償
    期，並為准許拍賣之裁定，即無不合。抗告人上開所辯，核
    屬實體法律關係之爭執，應另循訴訟途徑以謀解決，尚非本
    件非訟程序所得審究。從而，原法院為抵押物准予拍賣之裁
    定，經核並無不當，抗告意旨指摘原裁定違誤，求予廢棄，
    為無理由，應予駁回。
六、據上論結，本件抗告為無理由。依非訟事件法第46條、第21
    條第2項、第24條第1項，民事訴訟法第495條之1第1項、第4
    49條第1項、第95條、第78條，裁定如主文。
中　　華　　民　　國　　111 　年　　6 　　月　　28　　日
                  民事第一庭    審判長法　官　賴錦華
　　　　　　　　　                    
　　　　　　　　　                    法  官  蘇嘉豐
　　　　　　　　　
　　　　　　　　　                    法  官  熊志強

以上正本係照原本作成。　　　　　　　　　　　　　　　　　
本裁定僅得以適用法規顯有錯誤為理由提起再抗告。如提起再抗
告，應於裁定送達後10日內委任律師為代理人向本院提出再抗告
狀，並繳納再抗告費新臺幣1,000元。 
中　　華　　民　　國　　111 　年　　6 　　月　　28　　日
                                      書記官　蔡斐雯 
　　　　　　　　　　　　　　　　　　　
附表：
土地標示               土    地    坐    落        面    積 （平方公尺）  權 利 範 圍 編號   縣市   鄉鎮   市區   段  小段 地號   1  臺北市  中正區  河 堤   六  577    101.00   1999/10000 
建物標示        編號 建號 建物門牌 基地坐落 建築式樣主要建築材料及房屋層數     建物面積   （平方公尺） 權利範圍      建物層次 （面積）   1 2516 臺北市 厦門街142號地下一層 河堤段 六小段 577地號 鋼筋混凝土造 7層   地下1層   45.73    1/1 2 2517 臺北市 厦門街142號 河堤段 六小段 577地號 鋼筋混凝土造 7層   1層   39.54    1/1